【裁判字號】    98,交聲,136
【裁判日期】    980430
【裁判案由】    違反道路交通管理處罰條例聲明異議
【裁判全文】
臺灣基隆地方法院交通事件裁定         98年度交聲字第136號
移送機關即
原處分機關  交通部公路總局臺北區監理所基隆監理站
聲明異議人
即受處分人  甲○○
上列聲明異議人即受處分人因違反道路交通管理處罰條例案件，
對於交通部公路總局臺北區監理所基隆監理站中華民國98年4 月
13日所為之處分（原處分案號：基監字第裁42-RB0000000號），
聲明異議，本院裁定如下：
    主  文
異議駁回。
    理  由
一、原處分意旨略以：聲明異議人即受處分人甲○○（下稱異議
    人）於民國98年2 月19日中午12時59分許，駕駛所有NQ8-62
    1 號重型機車，行經基隆市○○路455 巷口，因未領有駕駛
    執照駕駛機器腳踏車之違規，經基隆市警察局第一分局南榮
    路派出所（下稱舉發單位）執勤員警攔停異議人車輛，並以
    違反道路交通管理處罰條例第21條第1 項第1 款規定之行為
    ，當場掣單舉發（基隆市警察局98年2 月19日基警交字第RB
    0000000 號）。嗣異議人於應到案日期（98年3 月6 日）前
    之98年2 月26日，向交通部公路總局臺北區監理所基隆監理
    站（下稱原處分機關）提起申訴，原處分機關函請舉發單位
    調查結果，仍認異議人有上開違規行為，乃依前揭道路交通
    管理處罰條例第21條第1項第1款之規定及違反道路交通管理
    事件統一裁罰基準及處理細則第43條、第44條、第67條等規
    定，於98年4 月13日以基監字第裁42-RB0000000號裁決書，
    裁處異議人罰鍰新臺幣（下同）6,000 元。
二、聲明異議意旨略以：異議人於96年底已通過機器腳踏車駕駛
    執照測驗，僅是身體狀況與經濟能力欠佳，尚未至監理所領
    取駕駛執照，並非未考取機器腳踏車駕駛執照。其次，舉發
    違規當日，員警隱藏於暗處執勤，完全不符「交通安全、取
    締違規」的常理原則云云。
三、按汽車所有人或駕駛人應於向公路監理機關辦理汽車檢驗、
    各項登記或換發牌照、執照前，繳清其所有違反本條例第2
    章、第3 章尚未結案之罰鍰；又汽車駕駛人，未領有駕駛執
    照駕駛小型車或機器腳踏車，處6,000 元以上12,000元以下
    罰鍰，道路交通管理處罰條例第9 條之1 、第21條第1 項第
    1 款，分別定有明文。
四、經查：
  (一)異議人駕駛所有NQ8-621 號重型機車，於98年2 月19日中午
    12時59分許，行經基隆市○○路455 巷口，因行跡有異，為
    舉發單位員警攔停盤查，嗣經攔停員警以異議人未領有駕駛
    執照騎乘機器腳踏車之違規事實，為異議人所不爭執，且有
    基隆市警察局基警交字第RB0000000 號舉發違反道路交通管
    理事件通知單影本1 份在卷可稽。又被告未領有機器腳踏車
    駕駛執照之事實，亦有基隆市警察局第一分局98年3 月20日
    基警一分五字第0980102136號書函及基隆監理站機車駕駛人
    螢幕列印（查詢日：98年4 月22日）等件影本各1 份在卷可
    憑。再者，異議人前於95年12月8 日考驗機器腳踏車駕駛執
    照合格乙節，固有卷附異議人之機器腳踏車駕駛執照登記書
    影本1 紙可憑，惟此僅係異議人通過機器腳踏車駕駛能力之
    考驗而已，異議人猶須依道路交通管理處罰條例第9 條之1
    之規定，繳清所有交通違規罰鍰後，始能向公路監理機關領
    取駕駛執照，而異議人於異議狀內既載明因經濟問題無法繳
    納交通違規罰鍰，則異議人於本件為警查獲前，未曾領有合
    格機器腳踏車駕駛執照之事實即至為明確，從而異議人無駕
    駛執照駕駛機器腳踏車之違規事實即洵堪認定。又異議人雖
    辯稱係因身體及經濟因素未能繳清罰鍰，故無法領得合格機
    器腳踏車駕駛執照乙節，然上開異議人違規情節，核非屬原
    處分機關得為裁量免罰事項，故異議人此部分之異議即核無
    理由。
  (二)末按交通違規事件是否取締、或以何種方式取締，涉及交通
    稽查執行機關本身人力、事務的分配，屬交通稽查執行機關
    裁量職權範圍，除行政機關行使裁量權的過程或結果，有逾
    越權限或濫用權力情形而應以違法論外，法院原則上應尊重
    行政機關的裁量決定並作有限的司法審查。是異議人雖辯稱
    舉發單位係隱藏於暗處執勤，完全不符「交通安全、取締違
    規」的常理原則云云，然異議人未提出具體事證，俾本院查
    明舉發單位之舉發是否有如上所述之逾越權限或濫用權力之
    違法情形，故異議人此部分所辯已難遽採，況本件異議人之
    違規事由係無照駕駛，衡情舉發單位之舉發應無逾越限或濫
    用權力之可能，是本院因認異議人此部分所辯係事後卸責之
    詞，無足採信。
五、綜上論述，異議人確有於前開時、地，未領有駕駛執照駕駛
    機器腳踏車之違規行為。原處分機關依前開道路交通管理處
    罰條例第21條第1 項第1 款，裁處受處分人罰鍰6,000 元，
    核無違誤，本件聲明異議為無理由，應予駁回。
據上論斷，依道路交通案件處理辦法第19條，裁定如主文。
中    華    民    國    98    年    4     月    30    日
                  交通法庭法  官  劉桂金
以上正本證明與原本無異。
對於本件裁定如有不服，應於收受送達後5日內，向本院提出抗
告書狀，敘述抗告之理由，抗告於臺灣高等法院。
中    華    民    國    98    年    4     月    30    日
                          書記官  簡羽勤


司法院資訊處製作；財團法人民間司法改革基金會備份。
